臺灣高等法院民事裁定  
110年度抗字第790號
抗  告  人  楊俊廉  
相  對  人  宋文亮  
            宋文發  
            楊玉蘭  
            宋文龍  
            劉玉蘭  
            宋麗君  
            法務部行政執行署桃園分署
上  一  人
法定代理人  戴東麗  
相  對  人  桃園市中壢地政事務所
法定代理人  劉瑞德  

上列當事人間聲請許可訴訟繫屬事實登記事件，抗告人對於中華
民國110年5月6日臺灣桃園地方法院110年度訴聲字第14號所為裁
定提起抗告，本院裁定如下：
    主  文
抗告駁回。
抗告費用由抗告人負擔。
    理  由
一、本件聲請及抗告意旨略以：伊對本案有債權關係待確定，若
    經確認後即發生物權關係，伊認本件確認買賣關係不存在之
    訴訟結果，將致相對人及訴訟期間未知不特定第三人之權利
    義務或法律上利益受有損害，為免日後法律關係趨於複雜，
    爰依民事訴訟法第254條第5項規定，聲請裁定准就系爭房地
    （詳後述）為訴訟繫屬事實之登記。原裁定駁回其聲請，顯
    有違誤。爰提起抗告，請求廢棄原裁定，並准許為訴訟繫屬
    事實之登記等語。
二、按訴訟標的基於物權關係，且其權利或標的物之取得、設定
    、喪失或變更，依法應登記者，於事實審言詞辯論終結前，
    原告得聲請受訴法院以裁定許可為訴訟繫屬事實之登記；前
    項聲請，應釋明本案請求。民事訴訟法第254條第5項、第6
    項前段定有明文。揆諸其立法說明乃謂：「現行條文第5項
    規定旨在藉由將訴訟繫屬事實予以登記之公示方法，使第三
    人知悉訟爭情事，俾阻却其因信賴登記而善意取得，及避免
    確定判決效力所及之第三人受不測之損害。其所定得聲請發
    給已起訴證明之當事人，係指原告；其訴訟標的宜限於基於
    物權關係者，以免過度影響被告及第三人之權益；為免原告
    濫行聲請，應令其就本案請求負釋明之責，此已包括起訴須
    為合法且非顯無理由」，可知裁定許可為訴訟繫屬事實之登
    記，限於本案請求之訴訟標的基於物權關係，且其權利或標
    的物之取得、設定、喪失或變更，依法應登記者，原告並須
    釋明本案請求，及該請求合法及非顯無理由，倘訴訟標的法
    律關係為債之關係，即無裁定許可餘地。
三、經查：
　  抗告人主張其因欠繳房屋稅，遭相對人法務部行政執行署桃
    園分署(下稱行政執行署)拍賣其所有門牌號碼桃園市○○區○○
    路0段000巷00號之建物暨所座落之桃園市○○區○○段○000○000
    00地號土地(下稱系爭房屋、系爭土地，合稱系爭房地)，行
    政執行署於拍賣公告記載系爭土地共有人有優先承買權，惟
    須併同買受系爭房屋，不得僅就系爭土地優先承買，惟相對
    人宋文發、宋文亮僅系爭土地共有人之一，系爭房屋係抗告
    人單獨所有，行政執行署之拍賣公告核與土地法第34條之一
    第1項規定不符，宋文發、宋文亮之應買行為應屬無效，其
    後宋文發、宋文亮、相對人宋文龍、劉玉蘭、宋麗君再為贈
    與、買賣、移轉登記予相對人楊玉蘭之債權及物權行為亦屬
    無效。為此請求確認相對人間就系爭房地所為之贈與、買賣
    債權行為及移轉登記物權行為無效，並類推適用民法第183
    條、第244條規定，請求將系爭房地所有權回復登記為宋文
    發、宋文亮、宋文龍、劉玉蘭、宋麗君所有。經核抗告人前
    開本案之請求顯非基於「物權關係」而為請求，自無從據以
    許可就系爭房地為訴訟繫屬事實之登記。此外，抗告人復未
    就其得基於物權關係為前揭本案請求，舉證釋明，依照首揭
    規定及說明，無從許可其就系爭土地為訴訟繫屬事實之登記
    ，自應駁回其聲請。
四、綜上所述，抗告人依民事訴訟法第254條第5項規定，請求裁
    定許可為訴訟繫屬事實之登記，於法尚有未合。原裁定駁回
    抗告人之聲請，並無違誤。抗告意旨指摘原裁定不當，聲明
    廢棄，為無理由，應予駁回。
五、據上論結，本件抗告為無理由，爰裁定如主文。
中　　華　　民　　國　　110 　年　　8 　　月　　20　　日
                    民事第五庭
                        審判長法  官  楊雅清
　　　　　　　　　            法  官  陳君鳳
　　　　　　　　　　　　      法  官  洪純莉
正本係照原本作成。
不得再抗告。
中　　華　　民　　國　　110 　年　　8 　　月　　20　　日
　　　　　　　　　　　    　　書記官  陳惠娟